臺灣新竹地方法院民事簡易判決　　　　　100年度竹簡字第9號
　　原　　　告　古秀蓮
　　被　　　告　林廣育
上列當事人間確認本票債權不存在事件，本院於民國100 年4 月
25日辯論終結，判決如下﹕
    主  文
確認被告執有以原告為共同發票人所簽發如附表所示之本票，對
原告之本票債權不存在。
訴訟費用由被告負擔。
    事實及理由
壹、程序方面：
    按確認法律關係之訴，非原告有即受確認判決之法律上利益
    者，不得提起之；確認證書真偽或為法律關係基礎事實存否
    之訴，亦同，民事訴訟法第247條第1項定有明文。所謂即受
    確認判決之法律上利益，係指因法律關係之存否不明確，致
    原告在私法上地位受有侵害之危險，而此危險得以對被告之
    確認判決除去者而言（最高法院52年台上字第1922號著有判
    例可資參照）。本件原告起訴主張被告持有原告與訴外楊育
    杰共同簽發如附表所示之本票（下稱系爭本票）向本院聲請
    裁定，並經准予強制執行乙節，為被告所不爭執，並經本院
    依職權調取本院99年度司票字第886 號卷宗，核閱無訛。是
    系爭本票債務在未經確定判決確認其不存在以前，原告仍有
    隨時受強制執行之危險，而此等危險得以確認判決除去之，
    從而，原告提起本件確認之訴即有法律上之利益，合先敘明
    。
貳、實體方面：
一、原告主張：被告執有由原告及訴外人楊育杰所共同簽發之系
    爭本票，向本院聲請准予強制執行（99年度司票字第886 號
    ）。惟系爭本票並非原告所簽發，系爭本票上發票人之簽名
    筆跡與原告之筆跡顯然不符，況原告根本不知有系爭本票之
    存在，係本院依上開准予強制執行之本票裁定實施查封後始
    知悉系爭本票之事，爰提起本件確認之訴，並聲明：如主文
    第一項所示。
二、被告則以：訴外人楊育杰為原告之子，與被告有借貸關係，
    被告曾要求訴外人楊育杰之家人擔保，訴外人楊育杰即表示
    將請其母即原告擔保。爾後訴外人楊育杰即提出系爭本票作
    為擔保，其提出系爭本票時原告並未在場，但系爭本票上已
    有原告及訴外人楊育杰之共同簽名。原告為系爭本票之共同
    發票人，自應負票據之責云云資為抗辯。
三、本院之判斷：
    (一)原告主張其並未簽發系爭本票，系爭本票上關於「古秀蓮
      」之簽名並非真正等情，為被告所否認，並以前揭情詞置
      辯，是本件所應審究之爭點厥為：1.原告有無簽發系爭本
      票？2.原告就訴外人楊育杰向被告借款一事是否知情？
      1.按當事人主張有利於己之事實者，就其事實有舉證之責
        任，民事訴訟法第277 條前段定有明文；次按確認法律
        關係不存在之訴，如被告主張其法律關係存在，或原告
        僅否認被告於訴訟前所主張法律關係成立原因之事實，
        以求法律關係不成立之確認，應由被告就法律關係存在
        或法律關係成立原因之事實，負舉證之責（最高法院42
        年台上字第170 號、20年上字第709 號判例意旨參照）
        。再按票據係文義證券，其在票據上簽名者，依票上所
        載文義負責，固為票據法第5 條第1 項所明定，惟此所
        謂簽名，係指真正之簽名而言，如該簽名出於偽造，依
        同法第15條之規定，雖不影響真正簽名之效力，然被偽
        造簽名之本人，究不負票據債務人之責任。是以，本件
        原告既否認系爭本票為其所簽發，且否認被告對其有系
        爭本票債權存在，揆諸前開說明，即應由執票人即被告
        就此有利於己之事實負證明之責。
      2.經查，本院將系爭本票上「古秀蓮」之字跡與原告當庭
        書寫之「古秀蓮」筆跡，及本院依職權調取之原告於第
        一商業銀行竹東分行之活期儲蓄存款開戶印鑑資料、原
        告於中華郵政股份有限公司關東橋郵局之開戶申請資料
        、原告於日盛國際商業銀行股份有限公司申辦信用卡之
        申請資料等其上之「古秀蓮」簽名字跡（前開本院依職
        權調取資料上各該「古秀蓮」之簽名，業經原告自認為
        其字跡，復為被告所不爭執，見本院100 年4 月25日言
        詞辯論筆錄），以肉眼觀察詳予比對後，系爭本票上「
        古秀蓮」之簽名字跡與其他資料上簽名字跡，在特徵、
        筆順、轉折、勾勒方式及字跡全貌、神韻等，俱不相同
        ，有前述資料在卷可憑，則系爭本票上「古秀蓮」之字
        跡是否係原告所為，即有疑義，況被告亦自承訴外人楊
        育杰交付系爭本票時，「古秀蓮」之簽名業已記載完成
        ，且原告亦未在場（見本院100 年2 月14日言詞辯論筆
        錄），是原告所稱系爭本票非其所簽發，尚非無據。
      3.另原告否認訴外人楊育杰向被告借款及交付系爭本票供
        作擔保乙事知情，被告雖稱訴外人楊育杰告知會向原告
        說明，並請原告擔保，惟系爭本票上「古秀蓮」之簽名
        既無從認定係原告所親為，且被告與訴外人楊育杰間之
        借貸及系爭本票之交付，原告均未在場等節，亦為被告
        所不爭執，即難以訴外人楊育杰之陳述遽斷原告知情並
        同意就訴外人楊育杰向被告借款一事為保證，是原告所
        述，尚堪採信。
    (二)綜上，被告未能提出系爭本票確為原告簽發之事證以供本
      院審酌，依上開說明，自無從令原告負擔發票人責任。從
      而，原告請求確認被告持有之系爭本票債權對原告不存在
      ，即屬有據，應予准許。
四、訴訟費用負擔之依據：民事訴訟法第78條。
中    華    民    國  100     年    5     月     9    日
                  新竹簡易庭    法  官  盧玉潤
以上正本係照原本作成。
如對本判決上訴，須於判決送達後20日內向本院提出上訴狀。
                                書記官  謝國聖
中    華    民    國  100     年    5     月     9    日
附表﹕
┌────┬─────┬─────┬────┬─────┐
│發 票 人│發  票  日│到  期  日│金    額│ 本票號碼 │
├────┼─────┼─────┼────┼─────┤
│古秀蓮、│民國99年5 │民國99年6 │新臺幣45│CH386565號│
│楊育杰  │月3日     │月1 日    │萬元    │          │
└────┴─────┴─────┴────┴─────┘